【裁判字號】    89,自,318
【裁判日期】    891016
【裁判案由】    詐欺
【裁判全文】
臺灣臺南地方法院刑事判決                          八十九年度自字第三一八號
    自  訴  人  甲○○
    被      告  乙○○
右列被告因詐欺案件，經自訴人提起自訴，本院判決如左：
    主  文
乙○○連續意圖為自己不法之所有，以詐術使人將本人之物交付，處有期徒刑壹年。
    事  實
一、乙○○係經營養豬事業，被告無意以售豬所得用以清償債務，卻基於意圖為自己
    不法所有之概括犯意，自民國八十六年年初起一個月內，連續至甲○○位於台南
    縣六甲鄉○○路四九巷二號住處，向甲○○詐稱：「我飼養的豬大約再有二個月
    左右便可出售，但我現在欠缺資金週轉，希望你能借我資金週轉，等我的豬隻出
    售後我就有錢而且也會立刻用來還給你。」云云，甲○○因而陷於錯誤，於約一
    個月內陸續借與乙○○合計新台幣（下同）一百二十萬元，被告則簽發同額，到
    期日為八十六年三月下旬之支票與甲○○，並再度強調伊的豬隻大概八十六年三
    月二十幾日就可以出售了，到時就可以還錢，所以支票就開八十六年三月下旬云
    云。然上開支票屆期提示時竟以存款不足之理由退票，乙○○為取回該支票以註
    銷退票紀錄，乃於八十六年四月二日，以三紙合計一百二十萬元之本票，向甲○
    ○詐稱：「出售豬隻之款項要慢點才會下來，但是款項沒有問題啦，不過我的信
    用很重要，請你先將退票讓我取回註銷，我換開該三張效力更好的本票給你。」
    云云，甲○○乃將上開支票返還乙○○，並收下乙○○交付之面額為二十萬元，
    發票日八十六年四月二日，到期日八十六年四月三十日；面額五十萬元，到期日
    八十六年四月二十五日（未載發票日）；面額五十萬元，發票日八十六年三月二
    十八日（日期倒填），到期日八十六年四月二十五日之支票三紙，詎上開三紙本
    票到期日屆至，仍未獲兌現，甲○○始知受騙。
二、案經甲○○向本院提起自訴。
    理  由
一、訊據被告乙○○固坦承自訴人持有之三紙本票確是伊所簽發者無誤，惟矢口否認
    有何詐欺犯行，辯稱：只是單紙債務糾紛，八十六年間伊所經營之阿丁牧場遭遇
    口蹄疫，豬隻全部被撲殺，所以有向後壁鄉公所申請補助，但沒有准云云。經查
    ，右揭事實業據自訴人甲○○指述綦詳，並有被告簽發之本票三紙可稽。又被告
    先是坦承與自訴人間有借款債務而簽發本票，嗣才又改稱是賭債，但並未能舉證
    以實其說，自難遽予採信。又被告辯稱遭遇口蹄疫，申請補助又未獲准云云，然
    經本院向台南縣後壁鄉公所查詢結果，被告所經營之「阿丁牧場」在八十六年間
    並未向主管機關通報口蹄疫疫情，致未列入口蹄疫感染場，亦未執行撲殺措施，
    故未曾因口蹄疫感染場提出補助申請，有該鄉八十九年九月六日八九所農字第七
    五九○號函可憑，足徵被告所言與事實不符。再依被告提出之土地銀行活期存款
    存摺所載，被告存摺中所存入最高一筆金額為八十六年一月十七日之八十萬元，
    隨即又陸續領出，至同年三月五日領出最後一筆款三萬二千元後，只剩一萬二千
    七百五十四元，足見被告之存款中顯無足以清償借款之資金進出。另被告辯稱伊
    另一詐欺案在台灣高等法院台南分院審理中即表示有錢就會處理云云，但該案經
    台灣高等法院台南分院於八十七年七月二十九日判決無罪迄今，被告仍分文未償
    還自訴人，同時該案中已查明被告八十六年一月賣豬得款一百三十六萬六千六百
    二十八元、同年二月賣豬得款一百六十萬四千五百九十二元、三月賣豬所得為七
    十一萬一千四百二十五元，有台灣高等法院台南分院八十七年度上易字第一一六
    九號判決書乙件可參。被告既向自訴人稱三月下旬賣豬所得可用以還款，而又確
    實有賣豬得款之事實，何以卻分文未清償自訴人？顯見被告應有不法所有之意圖
    無疑！被告所辯純屬卸責之詞，不足採信。事證已臻明確，被告犯行洵堪認定，
    應依法論科。
二、核被告意圖為自己不法之所有，以詐術使人將本人之物交付，所為係犯刑法第三
    百三十九條第一項之詐欺取財罪。被告先後多次詐欺犯行，時間緊接，犯罪構成
    要件相同，顯係基於概括之犯意反覆為之，應依連續犯之規定論以一罪，並加重
    其刑。爰審酌被告犯罪之動機、目的、手段、所生危害、犯後迄未與被害人達成
    和解及犯罪後之態度等一切情狀，量處如主文所示之刑，以資懲儆。
三、據上論斷，應依刑事訴訟法第三百四十三條第二百九十九條第一項前段，刑法第
    五十六條、第三百三十九條第一項，罰金罰鍰提高標準條例第一條前段，判決如
    主文。
中      華      民      國      八十九    年      十      月    十六    日
                                      臺灣臺南地方法院刑事第一庭
                                          法  官  彭  喜  有
右正本證明與原本無異。
如不服本判決，應於判決送達後十日內，向本院提出上訴狀。
                                          書記官  楊  育  民
中      華      民      國      八十九    年      十      月    十六    日
附錄本案論罪科刑法條全文
刑法第三百三十九條第一項：
  意圖為自己或第三人不法之所有，以詐術使人將本人或第三人之物交付者，處五年
  以下有期徒刑、拘役或科或併科一千元以下罰金。


司法院資訊處製作；財團法人民間司法改革基金會備份。
